【裁判字號】    99,上易,619
【裁判日期】    990729
【裁判案由】    故買贓物
【裁判全文】
臺灣高等法院臺中分院刑事判決         99年度上易字第619號
上  訴  人
即  被  告  戊○○
上列上訴人即被告因故買贓物案件，不服臺灣臺中地方法院98年
度易字第3613號中華民國99年4月13日第一審判決（起訴案號：
臺灣臺中地方法院檢察署98年度偵字第18447號），提起上訴，
本院判決如下：
    主  文
上訴駁回。
    理  由
一、本案經本院審理結果，認第一審判決認事用法及量刑均無不
    當，應予維持，並引用第一審判決書記載之事實、證據及理
    由（如附件）。
二、本件被告戊○○提起上訴意旨略以：所謂贓物是指搶奪、侵
    占、詐騙、竊盜所得之物，伊所販賣之該四支手機，均不符
    合上揭情形，所以不是贓物。又該四支手機之失主，並無提
    出侵占之告訴，且到庭作證者，有表示找得到就找，找不到
    就算了之意。再伊將該些手機賣給古國銘時，有說手機是撿
    到的，有稍微損壞，但已經修好了，實際上這些手機是曾被
    伊接濟過的街友撿到送給伊的云云。
三、按所謂贓物係指因財產上之犯罪所取得之財物而言（參最高
    法院23年非字第37號判例），且刑法上之贓物罪，原在防止
    因竊盜、詐欺、侵占各罪被奪取或侵占之物難於追及或回復
    ，故其前提要件，必須犯前開各罪所得之物，始得稱為贓物
    （參最高法院41年台非字第36號判例）。
四、經查，本件依被害人乙○○、丁○○、丙○○、己○○於警
    詢或檢察官偵訊中之證述（詳原審判決第3頁），可知渠等
    所有如原審判決附表所示之手機分別係遭竊或遺失，而竊取
    者或拾獲卻未依法律程序通知有受領權之人或報警者，即分
    別觸犯竊盜罪、侵占遺失物或離本人所持有之物罪，該些財
    物即成為贓物，故買該些贓物者，即構成故買贓物罪，且無
    論是竊盜罪或侵占遺失物或離本人所持有之物罪，均屬公訴
    罪，檢察官認有犯罪嫌疑即可主動偵查、起訴，無待被害人
    提出告訴。今被告於原審及本院審理中，一再供稱該四支手
    機均係其友人拾獲之物（參原審卷第33頁背面、本院卷第18
    頁背面筆錄），而該些拾獲之人既均未依法定程序通知有受
    領權之人或報警，並擅自處分，自均構成侵占遺失物或離本
    人所持有之物罪，該些手機亦均成為贓物，被告予以購買，
    自構成故買贓物罪。至被害人等於案發後縱使表示「找得到
    就找，找不到就算了之意」，並不代表渠等於案發前有拋棄
    之意思，也無法改變該些手機已經成為贓物之事實。
五、次查，被告於警詢供稱本件四支手機係向某流浪漢及某不知
    名之清潔人員所收購等語（參警卷第13-15頁筆錄），證人
    古國銘於警詢中亦證稱：「（問：你當時有無向戊○○男子
    詢問手機來源為何？）有，戊○○男子向我供稱手機是他向
    人家收購的。」等語（參警卷第44頁筆錄），參諸本件四支
    手機於遭竊或遺失時，均屬堪用而有價值之物（參原審判決
    第3頁之被害人等所述），撿到之人自無甘冒侵占遺失物或
    離本人所持有之物罪，而平白將之送給被告等情，本院認該
    四支手機確係被告有償購得，而非交付之人無償贈送。
六、綜上，原審以被告所為符合刑法第349條第2項故買贓物罪之
    構成要件，而予論罪科刑，並無不合。被告猶執前揭辯詞提
    起上訴，否認犯罪，為無理由，應予駁回。
據上論斷，應依刑事訴訟法第373條、第368條，判決如主文。
本案經檢察官甲○○到庭執行職務。
中    華    民    國    99    年    7     月    29    日
            刑事第七庭    審判長法  官  林  榮  龍
                                法  官  張  惠  立
                                法  官  李  秋  娟
以上正本證明與原本無異。
不得上訴。
                                書記官  詹  錫  朋
中    華    民    國    99    年    7     月    29    日

司法院資訊處製作；財團法人民間司法改革基金會備份。
